【裁判字號】    95,簡上,468
【裁判日期】    950818
【裁判案由】    違反保護令罪
【裁判全文】
臺灣高雄地方法院刑事判決             95年度簡上字第468號
上  訴  人  臺灣高雄地方法院檢察署檢察官
被      告  乙○○
上列被告因違反保護令罪案件，不服本院中華民國95年3 月27日
95年度簡字第985 號簡易判決（聲請簡易判決處刑案號：95年度
偵字第2765號），提起上訴及移送併辦〔95年度撤緩偵字第117
號、95年度偵字第17818 號〕，本院管轄之第二審合議庭判決如
下：
    主  文
上訴駁回。
    事  實
一、乙○○與丙○○〔父〕係父子關係，二人間具有家庭暴力防
    治法第3 條第3 款所定之直系血親關係。乙○○前於94年7
    月29日因對丙○○實施家庭暴力行為，經丙○○聲請後，於
    94年8 月26日經本院依家庭暴力防治法第13條規定，以94年
    年度家護字第1129號核發民事通常保護令，裁定令乙○○不
    得對丙○○實施身體或精神上之不法侵害之行為，及直接或
    間接對丙○○為騷擾之行為，保護令有效期間為一年。詎
    乙○○收受上開保護令後，明知該裁定內容，竟基於違反家
    保護令之犯意，於95年1 月1 日23時許，在高雄縣鳳山市○
    ○街122 號9 樓住處，酒後無故與丙○○發生口角，辱罵丙
    ○○「你去死」，用手掐住丙○○的脖子，並將之推倒在地
    ，以此方式對丙○○實施身体及精神不法侵害及直接騷擾行
    為，而違反上開保護令。
二、案經乙○○訴由高雄縣政府警察局鳳山分局報請臺灣高雄地
    方法院檢察署檢察官偵查起訴。
    理由
壹、證據能力部分：
一、按刑事訴訟法第159 條之5 規定，被告以外之人於審判外之
    陳述，雖不符前4 條之規定，而經當事人於審判程序同意作
    為證據，法院審酌該言詞陳述或書面陳述作成時之情況，認
    為適當者，亦得為證據。當事人、代理人或辯護人於法院調
    查證據時，知有第159 條第1 項不得為證據之情形，而未於
    言詞辯論終結前聲明異議者，視為有前項之同意。本件告訴
    人丙○○於警詢所述，為被告以外之人於審判外之陳述，屬
    傳聞證據，被告知有不得作為證據之情形，經其於準備程序
    中表示同意作為證據。本院斟酌郭政陽於警詢所述，過程並
    無受不當外力之影響，認適合作為本案之證據，依前揭規定
    ，認渠之陳述應有證據能力。
二、按被告以外之人於偵查中向檢察官所為陳述，除顯有不可信
    之情況者外，得為證據，刑事訴訟法第159 條之1 第2 項定
    有明文。偵查中對被告以外之人所為之偵查筆錄，或被告以
    外之人向檢察官所提之書面陳述，性質上均屬傳聞證據。惟
    現階段刑事訴訟法規定檢察官代表國家偵查犯罪、實施公訴
    ，依法其有訊問被告、證人及鑑定人之權，證人、鑑定人且
    須具結，而實務運作時，檢察官偵查中向被告以外之人所取
    得之陳述，原則上均能遵守法律規定，不致違法取供，其可
    信度極高。職是，被告以外之人前於偵查中已具結而為證述
    ，除反對該項供述得具有證據能力之一方，已釋明「顯有不
    可信之情況」之理由外，不宜即遽指該證人於偵查中之陳述
    不具證據能力。證人丙○○於案件偵查中以證人身分具結後
    之陳述，被告及證人均未曾提及檢察官在偵查時有不法取供
    之情形，且未釋明上開供述有顯不可信之情況，依前述說明
    ，其於偵查中之證言自具有證據能力。
貳、實體部分：
一、訊據被告坦承於前揭時、地有為上開違反保護令犯行，核與
    證人即告訴人丙○○證述內容相符，復有本院94年度家護字
    第1129號民事通常保護令、94年度家護聲字第61號裁定、高
    雄市政府警察局鳳山分局受理家庭暴力與兒少保護案件調查
    記錄表等在卷足憑，被告前揭自白與事實相符，應堪採為論
    罪之依據，本案事證已臻明確，被告犯行堪以認定。
二、新舊法比較部分：
１、被告於犯罪時之刑法第41條第1 項前段規定：「犯最重本刑
    為5 年以下有期徒刑以下之刑之罪，而受6 個月以下有期徒
    刑或拘役之宣告，因身體、教育、職業、家庭之關係或其他
    正當事由，執行顯有困難者，得以1 元以上3 元以下折算一
    日，易科罰金。」又被告行為時之易科罰金折算標準，修正
    前罰金罰鍰提高標準條例第2 條前段（現已刪除）規定，就
    其原定數額提高為100 倍折算1 日，則本件受刑人行為時之
    易科罰金折算標準，應以銀元300 元折算1 日，經折算為新
    臺幣後，應以新臺幣900 元折算為1 日。惟95年7 月1 日修
    正公布施行之刑法第41條第1 項前段則規定：「犯最重本刑
    為5 年以下有期徒刑以下之刑之罪，而受6 個月以下有期徒
    刑或拘役之宣告者，得以新臺幣1000元、2000元或3000 元
    折算1 日，易科罰金。」比較修正前後之易科罰金折算標準
    ，以95年7 月1 日修正公布施行前之規定，較有利於受刑人
    ，則應依刑法第2 條第1 項前段，適用修正前刑法第41條第
    1 項前段規定，定其折算標準。
三、論罪科刑：按家庭暴力防治法所稱家庭暴力者，謂家庭成員
    間實施身體或精神上不法侵害之行為；所謂騷擾者，謂任何
    打擾、警告、嘲弄或辱罵他人之言語、動作或製造使人心生
    畏怖情境之行為，家庭暴力防治法第2 條第1 項、第2 項分
    別定有明文，又通常保護令則指依同法第13條第2 項所為之
    裁定。本件被告酒後用手掐住丙○○的脖子，並將之推倒在
    地，辱罵「你去死」等情，自屬對告訴人實施身体及精神上
    不法侵害之家庭暴力行為及騷擾行為自明。核被告乙○○上
    開行為，係違反同法第50條第1 款、第2 款之違反法院所為
    之禁止實施家庭暴力及直接騷擾行為之民事通常保護令罪。
    被告一行為雖違反家庭暴力防治法第50條之第1 款、第2 款
    ，仍僅屬單純一罪。
四、本件原審以被告罪證明確，予以論罪科刑，並審酌被告與告
    訴人丙○○為父子關係，且被告曾於93年間因違反家庭力防
    治法案件（本院93年度家護字第602 號民事通常保護令），
    經臺灣高雄地方法院檢察署檢察官為緩起訴處分（93年度偵
    字第24913 號），詎被告竟不思盡為人子之孝道，反而於緩
    起訴期間內，於94年7 月29日，仍對年近80歲高齡之告訴人
    為擾騷行為，復經本院家事法庭於94年8 月26日核發94年度
    家護字第1129號民事通常保護令，禁止被告對告訴人實施身
    體或精神上不法侵害，及不得直接或間接對告訴人為騷擾之
    行為等情，業據本院調取上開相關民事保護令及偵查卷宗審
    閱屬實，詎被告於收受上開1129號保護令後，竟不遵守，於
    95年1 月1 日，再次對告訴人實施身體、精神上之不法侵害
    及直接為騷擾之行為，足見其法治觀念薄弱，難見有悔意，
    並兼衡其犯罪動機、手段、品行、生活狀況、智識程度及檢
    察官請求從重量刑等一切情狀，依家庭暴力防治法第50條第
    1 款、第2 款，刑法第2 條第1 項、第11條前段、修正前刑
    法第41條第1 項前段，修正前罰金罰鍰提高標準條例第2條
    ，判處有期徒刑6 月，並諭知易科罰金之折算標準，其認事
    用法俱無不合，量刑亦甚妥適。
五、原判決雖未及比較適用上開刑法修正前後之法條，然經本院
    比較結果，均仍應適用行為時法，則原判決適用行為時法論
    罪科刑並諭知易科罰金之折算標準即無不當，不構成撤銷之
    事由，附此敘明。
六、上訴及移送併辦意旨〔95年度撤緩偵字第117 號〕另以：被
    告乙○○前曾於93年7 月22日經臺灣高雄地方法院依家庭暴
    力防治法第13條規定，以93年度家護字第602 號核發民事通
    常保護令，判令其不得對丙○○實施身體或精神上之不法侵
    害之行為，及直接或間接對為騷擾之聯絡行為，保護令有效
    期間為一年。詎乙○○竟基於違反保護令之犯意，於93年12
    月11日中午12時許，飲酒後以機車遺失為由，向丙○○大聲
    說話，並大力拍桌，致丙○○心生恐懼，欲往跑往屋外，乙
    ○○猶向丙○○稱：「他媽B ，你跑你跑」等語，而違反前
    開不得對丙○○實施精神上不法侵害行為之民事通常保護令
    等情，此部分事實並與原判決認事實，具有連續犯裁判上一
    罪關係，原審未及審酌，就此部分漏未裁判，自有未洽云云
    。惟查，本件被告犯罪行為係95年1 月1 日23時許，而上訴
    及此併辦部分係93年12月11日中午12時許，犯罪時間相距逾
    1 年以上，且依卷內資料，亦可看出該2 次之犯行未盡相同
    ，而被告2 次犯行所違反之民事通常保護令裁定各異，尚難
    認係被告2 次犯行係基於概括犯意所為，檢察官以有連續犯
    關係提起上訴及函請併辦，指摘原判決不當，並無理由，應
    予駁回，並將移送併辦部分檢卷退回檢察官另行依法偵辦。
七、至移送併辦〔95年度偵字第17818 號〕另以：乙○○曾於民
    國94年8 月26日經臺灣高雄地方法院依家庭暴力防治法規定
    ，以94年度家護字第1129號民事通常保護令，令其不得對丙
    ○○實施身體或精神上之不法侵害之行為，及直接或間接對
    為騷擾之行為，並遠離丙○○位於高雄縣鳳山市○○街122
    號9 樓之住所最少100 公尺，保護令有效期間為1 年。詎乙
    ○○於收受上開民事通常保護令且知悉保護令之內容後，竟
    仍基於違反前開保護令之犯意，於95年7 月2 日上午10時許
    飲酒後，至丙○○上開住所拒不離去，復以三字經辱罵並作
    勢毆打丙○○，而違反前開民事通常保護令。因認被告另犯
    違反家庭暴力防治法第50條第1 、2 、4 款違反保護令罪，
    且此部份犯行與前揭論罪科刑部分有連續犯之裁判上一罪關
    係等語。惟查，『被告行為後，刑法第56條連續犯之規定，
    業於94年1 月7 日修正公布刪除，並於95年7 月1 日施行，
    則被告於新法修正施行前之犯行，因行為後新法業已刪除連
    續犯之規定，此刪除雖非犯罪構成要件之變更，但顯已影響
    行為人刑罰之法律效果，自屬法律有變更，依新法第2 條第
    1 項規定，比較新、舊法結果，仍應適用較有利於被告之行
    為時法律即舊法論以連續犯，至被告於新法施行後之犯行，
    因修正後之刑法已刪除連續犯之規定，自應適用新法分別一
    一予以論罪，然後再與前開於新法施行前所犯之罪，全部併
    合處罰（最高法院95年第8 次刑事庭會議決議意旨參照）』
    。茲因此部分併案事實既在95年7 月1 日以後，即無從再
    與前揭論罪科刑部分有連續犯之裁判上一罪關係，予以併案
    ，自應檢卷退回，由檢察官另行依法偵辦。
據上論斷，依刑事訴訟法第455 條之1 第1 項、第3 項、第368
條，判決如主文。
本案經檢察官甲○○到庭執行職務。
中    華    民    國    95    年    8     月    18    日
                  刑事第二庭    審判長法  官  邱永貴
                                      法  官  黃宣撫
                                      法  官  陳銘珠
以上正本證明與原本無異。
中    華    民    國    95    年    8     月    18    日
                                      書記官  黃美玲
本判決不得上訴。
附錄本判決論罪法條
家庭暴力防治法第50條
違反法院依第十三條、第十五條所為之下列裁定者，為本法所稱
之違反保護令罪，處3 年以下有期徒刑、拘役或科或併科新台幣
10萬元以下罰金︰
一  禁止實施家庭暴力行為。
二  禁止直接或間接騷擾、接觸、通話或其他連絡行為。
三  命遷出住居所。
四  遠離住居所、工作場所、學校或其他特定場所。
五  命完成加害人處遇計畫：戒癮治療、精神治療、心理輔導或
    其他治療、輔導。


司法院資訊處製作；財團法人民間司法改革基金會備份。
